臺灣新竹地方法院刑事判決
110年度交易字第432號
公  訴  人  臺灣新竹地方檢察署檢察官
被      告  彭祥庭


上列被告因過失傷害案件，經檢察官提起公訴（110年度偵字第4
495號），本院判決如下︰
    主  文
彭祥庭無罪。
    理  由
一、公訴意旨略以：被告彭祥庭於民國110年3月10日17時16分許
    ，騎乘車牌號碼000-0000號普通重型機車，沿新竹市北區西
    大路688巷往西大路方向行駛，行經西大路688巷7號前，本
    應注意車前狀況及除行駛於單行道或指定行駛於左側車道外
    ，行駛在未劃分向線或分向限制線之道路，應靠右行駛，而
    依當時情形，並無不能注意之情事，竟仍疏未注意及此，適
    有告訴人林立偉（所犯過失傷害罪部分，另由本院改依簡易
    判決處刑程序審結）騎乘車牌號碼000-0000號普通重型機車
    ，沿對向即西大路688巷往愛文街方向行駛而行經該處，兩
    車因而發生碰撞，致告訴人受有右側腕部挫傷及扭傷、左側
    膝部挫傷等傷害。因認被告涉犯刑法第284條前段過失傷害
    罪嫌。
二、按犯罪事實應依證據認定之，無證據不得認定犯罪事實；不
    能證明被告犯罪者，應諭知無罪之判決，刑事訴訟法第154
    條第2項、第301條第1項分別定有明文。次按事實之認定，
    應憑證據，如未能發現相當證據，或證據不足以證明，自不
    能以推測或擬制之方法，以為裁判基礎。且刑事訴訟上證明
    之資料，無論其為直接證據或間接證據，均須達於通常一般
    人均不致於有所懷疑，而得確信其為真實之程度，始得據為
    有罪之認定，若其關於被告是否犯罪之證明未能達此程度，
    而有合理性懷疑之存在，致使無從形成有罪之確信，根據「
    罪證有疑，利於被告」之證據法則，即不得遽為不利於被告
    之認定。又按檢察官就被告犯罪事實，應負舉證責任，並指
    出證明之方法，刑事訴訟法第161條第1項定有明文。因此，
    檢察官對於起訴之犯罪事實，應負提出證據及說服之實質舉
    證責任。倘其所提出之證據，不足為被告有罪之積極證明，
    或其指出證明之方法，無從說服法院以形成被告有罪之心證
    ，基於無罪推定之原則，自應為被告無罪判決之諭知（最高
    法院40年台上字第86號、76年台上字第4986號、92年台上字
    第128號判例意旨參照）。又刑法上處罰過失犯，須行為人
    對犯罪之發生，有注意之義務，且依當時情形能注意，竟疏
    於注意，而使結果發生，始能加以處罰，若依當時情形，結
    果之發生，乃事出突然，非其所能注意防範，即無過失之可
    言，縱有結果之發生，亦不能令負刑責（最高法院80年度台
    上字第4056號判決意旨參照）。另按犯罪事實之認定，係據
    以確定具體的刑罰權之基礎，自須經嚴格之證明，故其所憑
    之證據不僅應具有證據能力，且須經合法之調查程序，否則
    即不得作為有罪認定之依據。倘法院審理之結果，認為不能
    證明被告犯罪，而為無罪之諭知，即無刑事訴訟法第154條
    第2項所謂「應依證據認定」之犯罪事實之存在。因此，同
    法第308條前段規定，無罪之判決書只須記載主文及理由。
    而其理由之論敘，僅須與卷存證據資料相符，且與經驗法則
    、論理法則無違即可，所使用之證據亦不以具有證據能力者
    為限，即使不具證據能力之傳聞證據，亦非不得資為彈劾證
    據使用。故無罪之判決書，就傳聞證據是否例外具有證據能
    力，本無須於理由內論敘說明（最高法院100年度台上字第2
    980號判決意旨可參）。
三、公訴意旨認被告涉犯前揭過失傷害罪嫌，無非係以被告於警
    詢及偵查中之供述、證人即告訴人於警詢及偵查中之證述，
    以及道路交通事故現場圖及道路交通事故調查報告表㈠、㈡各
    1份、現場及車損照片共17張暨路口監視器影像翻拍照片3張
    、告訴人之110年3月15日南門綜合醫院乙種診斷證明書1份
    、行車紀錄器影像光碟1片等為其主要論據。
四、訊據被告固坦承於上揭時、地，騎乘機車與告訴人發生碰撞
    ，致受有前揭傷勢等情，惟堅決否認有何過失傷害犯行，辯
    稱：我當時已靠右行駛，並無過失等語。經查：
（一）被告於上揭時、地騎乘機車沿未劃分向線或分向限制線之
      該路段行駛，駛至新竹市○區○○路000巷0號前，與對向告
      訴人所騎乘之機車發生碰撞，告訴人因而受有上揭傷勢之
      事實，為被告所承認，核與證人即告訴人於警詢及偵查中
      證述之情節相符，且有道路交通事故現場圖及道路交通事
      故調查報告表㈠、㈡各1份（見偵字卷第14至17頁）、現場
      及車損照片共17張暨路口監視器影像翻拍照片3張（見偵
      字卷第18至23頁反面）、告訴人之110年3月15日南門綜合
      醫院乙種診斷證明書1份（見偵字卷第24頁）等附卷可稽
      ，是此部分事實，堪以認定。
（二）公訴意旨雖認被告未靠右行駛且未注意車前狀況，然本件
      車禍發生之地點為未劃分向線或分向限制線道路之轉彎處
      ，碰撞當時被告騎駛之機車實已沿其行向右側行駛而鄰近
      道路邊緣線，反是告訴人騎駛之機車未靠右行駛且靠左前
      行而貼近被告行向道路邊緣線之事實，有前開道路交通事
      故現場圖、現場及車損照片編號1至8、路口監視器影像翻
      拍照片3張可佐，由上開客觀情狀觀之，本件車禍事故顯
      係肇因於告訴人騎駛之機車未靠右行駛反靠左前行所致，
      被告自彎道轉出而屬已靠右行駛之車輛，其對於告訴人突
      然自轉彎處對向道路未靠右行駛而靠左前行之行為，實屬
      無從預見，亦無足夠之反應時間以防止本件車禍事故之發
      生，對被告而言實屬猝不及防之突發情事，其對於告訴人
      受有前揭傷勢結果之發生實無迴避之可能性甚明，自難令
      被告負過失責任。
（三）又本件車禍事故經本院囑託交通部公路總局新竹區監理所
      竹苗區車輛行車事故鑑定會鑑定，復再囑託交通部公路總
      局車輛行車事故鑑定覆議會覆議，結果咸認「一、林立偉
      駕照註銷駕駛普通重型機車，行經未劃分向標線左彎路段
      ，未靠右反左偏行駛又未充分注意對向來車，為肇事原因
      。二、彭祥庭駕駛普通重型機車，措手不及，無肇事因素
      。但超速行駛有違規定」等節，有交通部公路總局新竹區
      監理所110年10月4日竹監鑑字第1100232533號函及函附竹
      苗區車輛行車事故鑑定會鑑定意見書1份（見本院卷第23
      至28頁）、交通部公路總局111年3月30日路覆字第111001
      7909號函及函附車輛行車事故鑑定覆議會覆議意見書1份
      （見本院卷第97至101頁）在卷可參，核與本院前述所析
      相符，自屬可採，益徵被告並無過失。
（四）至被告於碰撞發生前之平均時速雖超過該路段時速30公里
      之速限（約時速40、50公里），而依當時告訴人於左彎路
      段，未靠右反左偏行駛而突然出現至被告前方之情況觀之
      ，被告縱依速限即時速30公里行駛，仍無足夠之反應時間
      以防止本件車禍事故，而前揭鑑定會鑑定意見亦認「彭祥
      庭駕車，屬在未劃分向標線路段靠右行駛之車，有優先路
      權，突遇對向之林立偉車於左彎路段靠左側駛至，與其發
      生撞擊，無法防範。另彭祥庭車雖有超速行駛之違規，但
      與本次事故之發生應無相當之因果關係。」（見本院卷第
      26、27頁），亦與本院前開認定相同，自難僅因被告時速
      超越速限，即遽認被告應負過失責任。
五、綜上所述，本件檢察官所舉證據，並無法證明被告有公訴意
    旨所載之過失行為，關於被告犯罪之證明，尚未達於通常一
    般之人均不致有所懷疑而得確信其為真實之程度。此外，復
    查無其他積極證據足資證明被告有公訴意旨所指之過失傷害
    犯行，本案自屬不能證明被告犯罪，揆諸前揭說明，自應為
    被告無罪之諭知。
據上論斷，應依刑事訴訟法第301條第1項，判決如主文。
本案經檢察官陳榮林提起公訴，檢察官陳中順到庭執行職務。
中    華    民    國   111    年     6    月    15    日
                     刑事第八庭  法  官 潘韋廷
以上正本證明與原本無異。
如不服本判決應於收受本判決後20日內向本院提出上訴書狀，上
訴書狀應敘述具體理由。上訴書狀未敘述上訴理由者，應於上訴
期間屆滿後20日內補提理由書狀於本院(均須按他造當事人之人
數附繕本 )「切勿逕送上級法院」。 
中　　華　　民　　國　　111 　年　　6 　　月　　15　　日
                                 書記官 彭筠凱